【裁判字號】    89,訴,581
【裁判日期】    891206
【裁判案由】    房屋稅
【裁判全文】
臺北高等行政法院判決                              八十九年度訴字第五八一號
                              .
    原      告  環亞股份有限公司
    代  表  人  甲○
    被      告  台北市稅捐稽徵處
    代  表  人（處長）乙○○
    訴訟代理人  郭朝枝
                劉世健
右當事人間因房屋稅事件，原告不服財政部八十九年六月二十一日台財訴第0000
000000號再訴願決定，提起行政訴訟，本院判決如左：
    主  文
原告之訴駁回。
訴訟費用由原告負擔。
    事  實
一、事實概要：原告所有坐落台北市○○○路○段三三七號地下一、二樓及地上一至
    十五樓建物，經被告所屬松山分處依其實際使用情形核課民國八十八年度房屋稅
    計新台幣（下同）一二、○○七、二四三元。原告不服，主張其自八十七年七月
    一日至八十八年六月三十日因配合營業轉型，整棟大樓停業裝修，八十八年度房
    屋稅應改按空置房屋之非住家用營業用稅率核課云云，申請復查，未獲變更，提
    起訴願、再訴願，亦遭駁回。
二、兩造聲明：
    (一)原告聲明：再訴願決定、訴願決定及原處分均撤銷。
    (二)被告聲明：駁回原告之訴。
三、兩造之爭點：
  (一)系爭房屋地下一樓、地下二樓、地上一樓至七樓是否於八十七年七月一日起至八
    十八年六月三十日全年度均未作營業使用，其八十八年度房屋稅是否應依非住家
    非營業用稅率核課。
  (二)被告是否應主動核減原告之房屋稅。
  (三)被告核定系爭房屋之現值是否過高。
    1.原告主張之理由：
      原告未於言詞辯論期日到場，依其起訴狀所載：
    (1)按「房屋稅依房屋現值，按左列稅率課徵之．．」「各直轄市、縣（市）（局
      ）應選派有關主管人員及建築技術專門人員組織不動產評價委員會」「主管稽
      徵機關依據納稅義務人所申報之現值，並參照不動產評價委員會評定之標準，
      核計房屋稅」分別為房屋稅條例第五條、第九條第一項及第十條第一項所明定
      。次按「供營業使用之房屋，於停業期間，依左列規定辦理：．．(二)已依法申
      請歇業、註銷登記，並申報房屋變更使用者，應按變更後用途，依房屋稅條例
      第五條規定之稅率，予以核課房屋稅」復為財政部六十六年五月十日台財稅第
      三三○五二號函所釋示。
    (2)本件原告所有系爭房屋八十八年度（自八十七年七月一日至八十八年六月三十
      日止）因整棟房屋配合百貨公司轉型而停業整修，依首揭函釋規定，應全年度
      均按非住家非營業用稅率核課房屋稅。雖被告稱系爭房屋地下二樓、地下一樓
      、地上一樓及六樓自八十七年十二月起改按非住家非營業用稅率課徵房屋稅；
      地上二樓至地上五樓自八十七年十一月起改按非住家非營業用稅率課徵房屋稅
      ，地上七樓則自八十八年四月起改按非住家非營業用稅率課徵房屋稅，惟與實
      際情形全年均未作營業使用之事實，仍有不符，請改按全年度均依非住家非營
      業用稅率核課房屋稅，以符實情。財政部再訴願決定以原告並未就系爭建物向
      被告所屬松山分處申請房屋變更使用情形，駁回原告之再訴願。惟被告職掌營
      業稅及房屋稅之稽徵，原告停業期間既無營業，故無申報營業額及繳納營業稅
      ，被告內部資料可查核勾稽，原告停業之事實俱在，不容否認，被告理應主動
      核減原告之房屋稅，方符便民之措施，並維原告之權益。
    (3)原告所有系爭房屋為屋齡十餘年之老舊房屋，每年均需花費鉅款維修，被告核
      定系爭房屋各層樓之房屋現值，均高達數千萬元，與實際情形不符，且近幾年
      房地產不景氣，屋價大幅滑落，被告未考慮外在環境因素，仍按紙上作業，致
      所核定之房屋現值偏高，造成原告不當的租稅負擔，謹請撤銷再訴願決定、訴
      願決定及原處分，由被告就系爭房屋之房屋現值重行評價，以維原告之權益。
    2.被告主張之理由：
    (1)按房屋稅條例第五條規定：「房屋稅依房屋現值，按左列稅率課徵之：一、住
      家用房屋最低不得少於其房屋現值百分之一點三八，最高不得超過百分之二。
      但自住房屋不得超過百分之一點三八。二、非住家用房屋，其為營業用者，最
      低不得少於其房屋現值百分之三，最高不得超過百分之五。其為私人醫院、診
      所，自由職業事務所及人民團體等非營業用者，最低不得少於其房屋現值百分
      之一點五，最高不得超過百分之二點五。」同條例第七條規定：「納稅義務人
      應於房屋建造完成之日起三十日內，向當地主管稽徵機關申報房屋現值及使用
      情形；其有增建、改建、變更使用或移轉承典時亦同。」同條例第九條第一項
      規定：「各直轄市、縣（市）（局）應選派有關主管人員及建築技術專門人員
      組織不動產評價委員會。」同條例第十條規定：「主管稽徵機關依據納稅義務
      人所申報之現值，並參照不動產評價委員會評定之標準，核計房屋現值。依前
      項規定核計之房屋現值，主管稽徵機關應通知納稅義務人。納稅義務人如有異
      議，得於接到通知書之日起三十日內，檢附證件，申請重行核計。」同條列第
      十一條規定：「房屋標準價格，由不動產評價委員會依據下列事項分別評定，
      直轄市由市政府公告之：一、按各種建造材料所建房屋，區分種類及等級。
      二、各類房屋之耐用年數及折舊標準。三、按房屋所處街道村里之商業交通情
      形及房屋之供求概況，並比較各該不同地段之房屋買賣價格減除地價部份，訂
      定標準。‧‧」臺北市房屋稅徵收細則第十二條規定：「本條例第十一條所稱
      之房屋標準價格，應依同條第一項一至三款規定房屋種類等級、耐用年數、折
      舊標準及地段增減率等事項調查擬定，交由市不動產評價委員會審查評定後，
      由市政府公告之。」同細則第十三條規定：「房屋變更使用，其變更日期在變
      更月份十六日以後者，當月份適用原稅率，在變更月份十五日以前者，當月份
      適用變更後稅率。」財政部六十六年五月十日台財稅第三三○五二號函釋規定
      ：「供營業使用之房屋，於停業期間，依左列規定辦理：(一)停業期間，在未依
      法申請歇業註銷登記及申報房屋變更使用前，按營業用稅率課徵房屋稅。」六
      十七年四月一日台財稅第三二一一七號函釋規定：「原供營業用之房屋，未經
      核准註銷或地址變更登記，但實際使用情形變更，經由納稅義務人依房屋稅條
      例第七條之規定申報後，稽徵機關應查明依實際使用情形核課房屋稅。」
    (2)卷查原告所有系爭建物，原係依其實際使用情形核課其房屋稅，原告於八十七
      年十一月十三日及八十八年四月二十九日分別就該建物地下一樓、地下二樓、
      地上一樓至六樓及七樓部分向被告所屬松山分處申請改按非住家非營業用稅率
      課徵房屋稅，經該分處實地勘查後依其實際使用及申報變更情形認定：系爭建
      物地下二樓、一樓、地上一樓、六樓部分自八十七年十二月起按非住家非營業
      用稅率課徵房屋稅，地上二樓至地上五樓部分自八十七年十一月起按非住家非
      營業用稅率課徵房屋稅，地上七樓部分則自八十八年四月起按非住家非營業用
      稅率課徵房屋稅在案；至地上九樓至十二樓及十四樓、十五樓部分，自始即按
      非住家非營業用稅率課徵房屋稅，其餘地上八樓及十三樓部分，經查分別供富
      爺興業有限公司及三民建業股份有限公司等二十九家公司作營業使用，原告訴
      稱整棟房屋停業整修乙節與事實不符，且原告未依房屋稅條例第七條規定向被
      告所屬松山分處申報房屋使用情形變更，依財政部六十六年五月十日臺財稅第
      三三○五二號函釋規定，自應仍按營業用稅率課徵房屋稅。
    (3)原告主張系爭房屋為屋齡十餘年之老舊房屋且近幾年房地產不景氣，屋價大幅
      滑落，被告核定之房屋現值偏高乙節，惟查系爭房屋之現值係依據納稅義務人
      之申報並參照不動產評價委員會之評定所核計，復依「臺北市房屋折舊率及耐
      用年數表」按每年之折舊率計算折舊後之房屋現值課徵房屋稅。是原告主張，
      應不足採。從而被告所屬松山分處依該建物之實際使用情形按適用之稅率課徵
      房屋稅，揆諸首揭法條及財政部函釋規定，應無不合，復查決定、訴願及再訴
      願決定遞予維持亦無不當，請續予維持。
    理  由
一、原告經合法通知未於言詞辯論期日到場，核無行政訴訟法第二百十八條準用民事
    訴訟法第三百八十六條所列各款情形，依被告聲請，由其一造辯論而為判決。
二、按「房屋稅依房屋現值，按左列稅率課徵之：一、住家用房屋最低不得少於其房
    屋現值百分之一點三八，最高不得超過百分之二。但自住房屋不得超過百分之一
    點三八。二、非住家用房屋，其為營業用者，最低不得少於其房屋現值百分之三
    ，最高不得超過百分之五。其為私人醫院、診所，自由職業事務所及人民團體等
    非營業用者，最低不得少於其房屋現值百分之一點五，最高不得超過百分之二點
    五。」「納稅義務人應於房屋建造完成之日起三十日內，向當地主管稽徵機關申
    報房屋現值及使用情形；其有增建、改建、變更使用或移轉承典時亦同。」「各
    直轄市、縣（市）（局）應選派有關主管人員及建築技術專門人員組織不動產評
    價委員會。」「主管稽徵機關依據納稅義務人所申報之現值，並參照不動產評價
    委員會評定之標準，核計房屋現值。依前項規定核計之房屋現值，主管稽徵機關
    應通知納稅義務人。納稅義務人如有異議，得於接到通知書之日起三十日內，檢
    附證件，申請重行核計。」「房屋標準價格，由不動產評價委員會依據下列事項
    分別評定，直轄市由市政府公告之：一、按各種建造材料所建房屋，區分種類及
    等級。二、各類房屋之耐用年數及折舊標準。三、按房屋所處街道村里之商業交
    通情形及房屋之供求概況，並比較各該不同地段之房屋買賣價格減除地價部份，
    訂定標準。」房屋稅條例第五條、第七條、第九條第一項、第十條、第十一條定
    有明文。又「本條例第十一條所稱之房屋標準價格，應依同條第一項一至三款規
    定房屋種類等級、耐用年數、折舊標準及地段增減率等事項調查擬定，交由市不
    動產評價委員會審查評定後，由市政府公告之。」「房屋變更使用，其變更日期
    在變更月份十六日以後者，當月份適用原稅率，在變更月份十五日以前者，當月
    份適用變更後稅率。」亦為臺北市房屋稅徵收細則第十二條、第十三條所明定。
三、原告所有坐落台北市○○○路○段三三七號地下二樓、地下一樓及地上一樓至十
    五樓系爭建物，其中地上九至十二樓、地上十四及十五樓自始即按非住家非營業
    用稅率課徵房屋稅，其餘則按營業用稅率課徵房屋稅，為原告所不爭執。而原告
    係於八十七年十一月十三日以環財字第八七一一○一號函向被告所屬松山分處申
    報系爭建物地上二至五樓自八十七年十一月六日起進行改裝工程暫停使用，地下
    一樓、地下二樓、地上一樓及六樓自八十七年十一月十六日起暫停使用，申請改
    按非住家非營業用稅率課徵房屋稅，另於八十八年四月二十九日申報系爭建物七
    樓空置，申請改按非住家非營業用稅率課徵房屋稅，有該二函件在原處分卷可稽
    。是被告所屬松山分處於接獲原告申報派員實地勘查後，以11.19.北市稽松山乙
    字第八七○三九八○二○○號書函就系爭建物地上二至五樓部分自八十七年十一
    月起，地下一樓、地下二樓、地上一樓及六樓部分自八十七年十二月起，改按非
    住家非營業用稅率課徵房屋稅，以5.7.北市稽松山乙字第八八○一三五一五○
    ○號書函就地上七樓部分自八十八年四月起，改按非住家非營業用稅率課徵房屋
    稅，並無不合，且與財政部六十六年五月十日台財稅第三三○五二號函釋「供營
    業使用之房屋，於停業期間，依左列規定辦理：(一)停業期間，在未依法申請歇業
    註銷登記及申報，房屋變更使用前，按營業用稅率課徵房屋稅。(二)已依法申請歇
    業、註銷登記，並申報房屋變更使用者，應按變更後用途，依房屋稅條例第五條
    規定之稅率，予以核課房屋稅」無違。原告主張系爭房屋地下一樓、地下二樓、
    地上一樓至七樓於八十七年七月一日起至八十八年六月三十日均未作營業使用，
    其八十八全年度房屋稅應依非住家非營業用稅率核課，於法無據。至系爭建物地
    上八樓及十三樓部分，係分別供訴外人富爺興業有限公司及三民建業股份有限公
    司等二十九家公司作營業使用，有運用房屋稅稅號查詣營稅資料在原處分卷可按
    ，而原告亦未就系爭建物地上八樓及十三樓部分向被告所屬松山分處申報房屋使
    用情形變更。原告主張系爭房屋全棟停業整修，亦非可採。
四、又是否申報營業額、繳納營業稅與有無停業或房屋是否作營業使用，並無絕對必
    然之關係，而房屋之使用情形及變更使用依法既應由納稅義務人向當地主管稽徵
    機關申報，原告就其所有系爭建物如有變更使用之情形，自應由其向被告所屬松
    山分處申報，要無由被告主動核減原告之房屋稅可言。
五、系爭房屋之現值係依據納稅義務人之申報並參照不動產評價委員會之評定所核計
    ，復依「臺北市房屋折舊率及耐用年數表」按每年之折舊率計算折舊後之房屋現
    值課徵房屋稅，且房屋課稅現值均遠低於其實際市場價格，乃眾所周知之事，原
    告空言主張系爭房屋核定之房屋現值偏高，亦無可取。從而原處分依系爭房屋實
    際使用情形課徵房屋稅，揆諸首揭規定，並無違誤，一再訴願決定遞予維持，亦
    無不合。原告徒執前詞，聲請撤銷，為無理由，應予駁回。
六、據上論結，本件原告之訴為無理由，依行政訴訟法第二百十八條、第九十八條第
    三項前段、民事訴訟法第三百八十五條第一項前段，判決如主文。
中    華    民    國     八十九      年     十二     月      六         日
                               臺 北 高 等 行 政 法 院  第 一 庭
                                           審 判 長 法  官  鄭忠仁
                                                    法  官  林育如
                                                    法  官  楊莉莉
右為正本係照原本作成。
如不服本判決，應於送達後二十日內，向本院提出上訴狀並表明上訴理由，如於本判
決宣示後送達前提起上訴者，應於判決送達後二十日內補提上訴理由書（須按他造人
數附繕本）。
中    華    民    國     八十九      年     十二     月      六         日
                                                    書記官  黃舜民


司法院資訊處製作；財團法人民間司法改革基金會備份。
